【裁判字號】    95,聲,2025
【裁判日期】    951229
【裁判案由】    返還提存物
【裁判全文】
臺灣桃園地方法院民事裁定              95年度聲字第2025號
聲  請  人  台灣中小企業銀行股份有限公司
法定代理人  丙○○
代  理  人  甲○○
相  對  人  劉秉榛原名劉志鵬.
            劉憶節原名劉淑芳.
            乙○○
上列聲請人聲請返還提存物事件，本院裁定如下：
    主  文
本院九十五年度存字第六四００號提存事件聲請人所提存之擔保
物即中央政府建設公債八十七年度乙類第一期債票，面額新台幣
貳拾萬元壹張（號碼：Ａ八七二０一），就相對人乙○○部分，
准予返還。
聲請人其餘之聲請駁回。
    理  由
一、按供擔保人證明受擔保利益人同意返還者，法院應依供擔保
    人之聲請，以裁定命返還其提存物，民事訴訟法第104 條第
    1 項第2 款定有明文。前開規定，於其他依法令供訴訟上之
    擔保者準用之，並為同法第106 條所明定。
二、本件聲請意旨略以：聲請人前遵本院95年度裁全字第10315
    號民事裁定，為擔保對相對人財產之假扣押，曾提供中央政
    府建設公債87年度乙類第1 期債票，面額新台幣20萬元1張
    （號碼：A87201）為擔保金，並以本院95年度存字第6400號
    提存事件提存在案。茲因相對人乙○○出具同意書及印鑑證
    明書與聲請人，同意聲請人領回其所提存之上開提存物，又
    相對人劉秉榛、劉憶節部分之假扣押執行則於假扣押實施前
    即據聲請人撤回，爰聲請發還本件擔保金等語。
三、經查，聲請人主張對相對人3 人提存擔保金後為假扣押之強
    制執行，並已取得相對人乙○○同意取回擔保金之事實，業
    據提出同意書、印鑑證明各1 件為證，復經本院依職權調取
    本院前開提存卷宗查閱屬實，自堪信為真實。從而聲請人聲
    請發還提存物，關於相對人乙○○部分，合於前開法律規定
    ，應予准許。
四、至於相對人劉秉榛、劉憶節部分，因按，假扣押於執行程序
    實施前撤回執行之聲請，法院應依供擔保人之聲請，返還其
    提存物，毋庸裁定，修正前民事訴訟法第104 條第3 項定有
    明文；又擔保提存之提存人於提存後，依民事訴訟法第104
    條第3 項之規定返還提存物者，得聲請該管法院提存所返還
    提存物，提存法第16條第1 項第2 款亦定有明文。經查，民
    事訴訟法第104 條第3 項雖於民國92年2 月7 日經總統令刪
    除，然觀諸該條之修正理由為「原第三項關於假執行、假扣
    押、假處分供擔保人請求返還提存物之規定，非屬本條訴訟
    費用之擔保事項，且係不經法院裁定，逕向法院提存所聲請
    返還，應屬提存法之範疇，在此規定，體例未合。」，足見
    假扣押供擔保人於強制執行實施前撤回執行之聲請，仍得逕
    向法院提存所聲請返還擔保金，毋須經由法院裁定。再查，
    本件聲請人為擔保假扣押而辦理提存後，聲請本院以95年度
    執全字第5455號假扣押事件對相對人為假扣押，惟就相對人
    劉秉榛、劉憶節部分，聲請人則於假扣押實施前即已撤回對
    之執行之聲請乙情，有本院民事執行處桃院木執95年執全天
    字第5455號證明書乙紙附卷可稽，則依前揭提存法第16條第
    1 項第2 款之規定，聲請人就相對人劉秉榛、劉憶節部分，
    欲請求返還提存物，僅需提出民事執行處發給之上開「未執
    行證明」，即得聲請提存所返還提存物，無庸取得本院命返
    還提存物之確定裁定，從而，聲請人就相對人劉秉榛、劉憶
    節部分之聲請，尚屬於法不合，應予駁回。
五、爰裁定如主文。
中    華    民    國    95    年    12    月    29    日
                  民事第二庭    法  官  范明達
以上正本係照原本作成
如對本裁定抗告須於裁定送達後10日內向本院提出抗告狀，並應
繳納抗告裁判費新台幣1,000 元。
中    華    民    國    95    年    12    月    29    日
                                書記官  江世亨


司法院資訊處製作；財團法人民間司法改革基金會備份。
